【裁判字號】    98,審訴,3184
【裁判日期】    990331
【裁判案由】    違反稅捐稽徵法
【裁判全文】
臺灣桃園地方法院刑事判決           98年度審訴字第3184號
公  訴  人  臺灣桃園地方法院檢察署檢察官
被      告  甲○○
            乙○○
上列被告等因違反稅捐稽徵法案件，經檢察官提起公訴（98年度
偵字第19967 號），被告於本院準備程序進行中，就被訴事實為
有罪之陳述，經本院告知簡式審判程序意旨，並聽取公訴人及被
告之意見後，本院裁定改依簡式審判程序審理，茲判決如下：
    主  文
甲○○公司負責人，為納稅義務人以不正當方法逃漏稅捐，處有
期徒刑陸月，減為有期徒刑參月，如易科罰金，以銀元佰元即
新臺幣玖佰元折算壹日。緩刑貳年。
乙○○公司負責人，為納稅義務人以不正當方法逃漏稅捐，處有
期徒刑陸月，減為有期徒刑參月，如易科罰金，以銀元佰元即
新臺幣玖佰元折算壹日。緩刑貳年。
    事實及理由
一、犯罪事實：
    甲○○係桃園縣桃園市○○○街33巷1號羿通通訊有限公司
    （下稱羿通公司）之負責人，乙○○係桃園縣桃園市○○街
    722 號1 樓彬暉工程有限公司（下稱彬暉公司）之負責人，
    上開公司均為稅捐稽徵法之納稅義務人。渠等均明知各所負
    責之公司與林木森股份有限公司（以下稱林木森公司，負責
    人林熯文已經臺灣士林地方法院另案審結）間並無實際進貨
    交易之事實，竟各基於以不正當方法逃漏稅捐之犯意，於民
    國91年12月間，在某不詳地點，自林木森公司分別各取得如
    附表所示之不實進項發票，銷售額各達新台幣（下同）73萬
    6,000 元、116 萬5,500 元，藉以充當進項憑證，申報扣抵
    羿通公司、彬暉公司銷項稅額，逃漏營業稅各達3 萬6,800
    元、5 萬8,275 元，以此方式侵害國家稅收，足生損害於稅
    捐機關對於稅務管理及稅收之正確性。案經法務部調查局台
    北市調查處移送台灣士林地方法院檢察署呈請台灣高等法院
    檢察署令轉臺灣桃園地方法院檢察署檢察官偵查起訴。
二、證據名稱：
  (一)甲○○、乙○○於本院審理中之自白。
  (二)林木森公司股東名簿、股份有限公司變更登記表、股份有
      限公司設立登記事項卡、營業稅稅籍資料查詢作業、公司
      及分公司基本資料查詢（明細）2 紙、財政部臺北市國稅
      局專案申請調檔統一發票查核清單、營業人取得虛設行號
      林木森股份有限公司不實統一發票派查表各2 份。
  (三)臺灣士林地方法院檢察署97年度偵字第12558 號起訴書、
      臺灣士林地方法院98年度審簡字第152號判決書。
  (四)臺灣高等法院被告前案紀錄表1 份。
三、新舊法之比較適用：
  (一)按被告行為後，稅捐稽徵法第47條業於98年5 月27日修正
      公布，同年月29日生效，修正前第47條規定「本法關於納
      稅義務人、扣繳義務人及代徵人應處徒刑之規定，於左列
      之人適用之：一、公司法規定之公司負責人。二、民法或
      其他法律規定對外代表法人之董事或理事。三、商業登記
      法規定之商業負責人。四、其他非法人團體之代表人或管
      理人。」，修正後該條則增立第2 項規定「前項規定之人
      與實際負責業務之人不同時，以實際負責業務之人為準」
      ，本案被告甲○○、乙○○分別為羿通公司及彬暉公司登
      記負責人，亦為實際負責人，自無新舊法比較適用之問題
      。
  (二)又被告行為後，刑法於94年2 月2 日修正公布，95年7 月
      1 日施行，修正後刑法第2 條第1 項規定：「行為後法律
      有變更者，適用行為時之法律。但行為後之法律有利於行
      為人者，適用最有利於行為人之法律。」，係規範行為後
      法律變更所生新舊法律比較適用之準據法，於新法施行後
      ，應適用修正後刑法第2 條第1 項之規定，為「從舊從輕
      」之比較（此條項規定，僅係新、舊法之比較適用之宣示
      性指導原則，並非實體刑罰法律，自不生行為後法律變更
      之比較適用問題）。且比較時應就罪刑有關之共犯、未遂
      犯、想像競合犯、牽連犯、連續犯、結合犯，以及累犯加
      重、自首減輕暨其他法定加減原因（如身分加減）與加減
      例等一切情形，綜其全部罪刑之結果而為比較（最高法院
      95年第8 次刑事庭會議決議參照）。又此所謂不能割裂適
      用，係指與罪刑有關之本刑而言，並不包括易刑處分在內
      ，易刑處分係刑罰執行問題，既與罪刑無關，自應分別就
      新舊法所規定之有利不利為比較，而適用最有利於行為人
      之規定以定其易刑之折算標準（最高法院97年度臺上字第
      463 號判決參照）。經查：
      1.關於罰金法定刑之最低度部分，由修正前刑法第33條第
        5 款規定為銀元1 元以上，依罰金罰鍰提高標準條例第
        1 條前段提高為10倍，提高後再折算新臺幣為30元以上
        ，修正後刑法第33條第5 款則修正為新臺幣1,000 元以
        上，以百元計算；比較修正前、後刑法關於罰金刑最低
        度部分，以修正前刑法較有利於被告。
      2.關於刑法第41條第1 項前段易科罰金之折算標準部分，
        被告行為時之易科罰金折算標準，修正前罰金罰鍰提高
        標準條例第2 條（現已刪除）規定，就其原定數額銀元
        1 元以上3 元以下提高為100 倍折算1 日，則被告行為
        時之易科罰金折算標準，應以銀元100 元以上300 元以
        下折算1 日，折算為新臺幣即以新臺幣300 元以上900
        元以下折算1 日，修正後之刑法第41條第1 項前段則規
        定：「犯最重本刑為5 年以下有期徒刑以下之刑之罪，
        而受6 個月以下有期徒刑或拘役之宣告者，得以新臺幣
        1,000 元、2,000 元或3,000 元折算1 日，易科罰金。
        」，比較修正前後之易科罰金折算標準，以修正施行前
        之規定，較有利於被告，依修正後刑法第2 條第1項 前
        段之規定，應適用行為時即修正前刑法第41條第1項 前
        段、修正前罰金罰鍰提高標準條例第2 條之規定較有利
        於被告。
      3.綜上，本案經上開比較之結果，以修正前刑法較有利於
        被告，自應適用修正前刑法規定，對被告論罪科刑。
四、按公司為法人，公司負責人為自然人，二者在法律上並非同
    一人格主體。公司負責人為公司之代表，其為公司所為行為
    ，應由公司負責。故公司負責人為公司以不正當方法逃漏稅
    捐，因納稅義務人為公司，其所觸犯稅捐稽徵法第41條之罪
    之犯罪或受罰主體，仍為公司，而非公司負責人，僅因公司
    於事實上無從擔負自由刑之責任，基於刑事政策上之考慮，
    同法第47條第1 款將納稅義務人之公司應處徒刑之規定，轉
    嫁於公司負責人。被告甲○○、乙○○分別為羿通公司及彬
    暉公司之名義負責人，亦為實際負責人，因納稅義務人為公
    司，其所觸犯稅捐稽徵法第41條之罪之犯罪或受罰主體，揆
    以前揭說明，核其2 人此部分所為，均係犯稅捐稽徵法第47
    條第1 款、第41條之逃漏稅捐罪，檢察官認被告2 人逃漏稅
    捐部分，係逕犯稅捐稽徵法第41條之罪，而漏引用稅捐稽徵
    法第47條第1 款之條文，尚有未洽，應予更正。又中華民國
    96年罪犯減刑條例業於96年6 月15日制定，並於同年7 月16
    日施行，而本件被告所犯2 罪犯罪時間在96年4 月24日以前
    ，悉合於該條例所規定之減刑條件，爰依該條例第2 條第1
    項第3 款之規定，各予以減其刑期2 分之1 ，併均依修正前
    刑法第41條第1 項前段、修正前罰金罰鍰提高標準條例第2
    條之規定，諭知易科罰金之折算標準，並依修正前刑法第51
    條第5 款之規定，定其應執行刑及依修正前刑法第41條第1
    項前段、修正前罰金罰鍰提高標準條例第2 條之規定，諭知
    易科罰金之折算標準。末查，被告均前未曾因故意犯罪受有
    期徒刑以上刑之宣告，有有臺灣高等法院被告前案紀錄表1
    份在卷可按，其因一時失慮，致罹刑典，本院認被告經此偵
    審程序之教訓後，應能知所警愓，而無再犯之虞，對被告2
    人所處之刑以暫不執行為適當，爰依刑法第74條第1 項第1
    款規定，均併予宣告緩刑2 年。
五、應適用法條：
    刑事訴訟法第273 條之1 第1 項、第299 條第1 項前段、第
    310 條之2 、第454 條第1 項，稅捐稽徵法第47條第1 款、
    第41條，刑法第2 條第1 項前段、第11條前段、第74條第1
    項第1 款，修正前刑法第41條第1 項前段，修正前罰金罰鍰
    提高標準條例第2 條，中華民國九十六年罪犯減刑條例第2
    條第1 項第3 款、第7 條、第9 條，判決如主文。
六、如不服本件判決，得自收受判決送達之日起10日內，向本院
    提出上訴書狀，上訴於第二審法院。
本案經檢察官潘怡華到庭執行職務。
中    華    民    國    99    年    3     月    31    日
                        刑事庭    法  官  劉為丕
以上正本證明與原本無異。
如不服本判決應於收受判決後10日內向本院提出上訴書狀，並應
敘述具體理由。其未敘述上訴理由者，應於上訴期間屆滿後20日
內向本院補提理由書( 均須按他造當事人之人數附繕本) 「切勿
逕送上級法院」。
                                  書記官  陳淑瓊
中    華    民    國    99    年    3     月    31    日
附錄本案論罪科刑依據之法條：
稅捐稽徵法第41條
納稅義務人以詐術或其他不正當方法逃漏稅捐者，處5 年以下有
期徒刑、拘役或科或併科新臺幣6 萬元以下罰金。
稅捐稽徵法第47條
本法關於納稅義務人、扣繳義務人及代徵人應處徒刑之規定，於
左列之人適用之：
一  公司法規定之公司負責人。
二  民法或其他法律規定對外代表法人之董事或理事。
三  商業登記法規定之商業負責人。
四  其他非法人團體之代表人或管理人。
附表：
  ┌────────────────────────┐
  │羿通通訊有限公司（甲○○）        （新臺幣/元） │
  ├──┬────┬───────┬────┬───┤
  │編號│年/月   │發票號碼      │銷售額  │稅額  │
  ├──┼────┼───────┼────┼───┤
  │ 1  │91/12   │QV00000000    │256000  │12800 │
  ├──┼────┼───────┼────┼───┤
  │ 2  │91/12   │QV00000000    │256000  │12800 │
  ├──┼────┼───────┼────┼───┤
  │ 3  │91/12   │QV00000000    │224000  │11200 │
  ├──┴────┴───────┴────┴───┤
  │彬暉工程有限公司（乙○○）         （新臺幣/元）│
  ├──┬────┬───────┬────┬───┤
  │編號│年/月   │發票號碼      │銷售額  │稅額  │
  ├──┼────┼───────┼────┼───┤
  │ 4  │91/12   │QX00000000    │98000   │4900  │
  ├──┼────┼───────┼────┼───┤
  │ 5  │91/12   │QX00000000    │126000  │6300  │
  ├──┼────┼───────┼────┼───┤
  │ 6  │91/12   │QX00000000    │197000  │9850  │
  ├──┼────┼───────┼────┼───┤
  │ 7  │91/12   │QX00000000    │115000  │5750  │
  ├──┼────┼───────┼────┼───┤
  │ 8  │91/12   │QX00000000    │158000  │7900  │
  ├──┼────┼───────┼────┼───┤
  │ 9  │91/12   │QX00000000    │198000  │9900  │
  ├──┼────┼───────┼────┼───┤
  │ 10 │91/12   │QX00000000    │185000  │9250  │
  ├──┼────┼───────┼────┼───┤
  │ 11 │91/12   │QX00000000    │88500   │4425  │
  └──┴────┴───────┴────┴───┘

司法院資訊處製作；財團法人民間司法改革基金會備份。
